最高法院刑事判決　　　　　　　　　　　　　　　九十三年度台上字第四四九六號
　　上訴人　台灣高等法院檢察署檢察官
　　被　告　乙○○
　　　　　　甲○○
右上訴人因被告等妨害國幣案件，不服台灣高等法院中華民國九十三年五月二十七日
第二審判決（九十三年度上訴字第五八七號，起訴案號：台灣士林地方法院檢察署九
十二年度偵字第四○二號），提起上訴，本院判決如左：
    主  文
原判決撤銷，發回台灣高等法院。
    理  由
本件原判決以公訴意旨略以：被告乙○○、甲○○與已判刑確定之劉俊成基於共同之
犯意聯絡，自民國九十一年十二月下旬起，由劉俊成提供電腦主機一台、存有印製偽
鈔圖形軟體程式之磁碟片一片，甲○○提供顯示器、掃描器、彩色印表機、裁紙器各
一台及印鈔紙等物為工具，三人意圖供行使之用，共同在甲○○、乙○○所居住之台
北市○○區○○街二一○巷十七弄十一號四樓住處，偽造中央銀行所發行之新台幣（
下同）一千元券及五百元券。嗣於九十二年一月一日下午三時五十分許，經警在上址
查獲，並在甲○○房間內扣得電腦主機、掃描器、彩色印表機各一台、磁碟片一片、
偽造之五百元券半成品一大張、偽造之千元券半成品一張、供偽造紙幣用紙一疊等物
；且自劉俊成所有之皮夾內起獲已偽造完成之一千元鈔九張、五百元鈔二張；暨自乙
○○身上起獲已印製完成之偽造一千元鈔十二張，因認被告等涉有妨害國幣懲治條例
第三條第一項之偽造幣券罪嫌等情。但經審理結果，認為不能證明被告等犯罪，因而
維持第一審諭知被告等無罪之判決，駁回檢察官在第二審之上訴，固非無見。
惟查：(一)、證據雖已調查而其內容尚未明瞭者，即與未經調查無異，如遽行判決，仍
屬應於審判期日調查之證據而未予調查。本件原判決以甲○○辯稱：電腦主機是劉俊
成贈送的，印表機、掃描器、裁紙器等物是友人「鐵仔華」、「阿順」欠錢抵債或贈
送之物，伊只會打電腦遊戲，並未利用電腦印製偽鈔，伊雖邀請劉俊成前來修理電腦
，但不知道劉俊成以電腦印製偽鈔（見原判決第四面第十五至十八行）。證人即甲○
○之女友張淳惠亦證稱：「甲○○不是很會玩電腦，如果玩的話也是玩接龍」；另已
判刑確定之劉俊成也承認，偽鈔是伊在甲○○房間內，利用電腦設備印製的。因認甲
○○所辯不諳電腦操作，未印製偽鈔，尚非無據，且無證據足資證明甲○○曾利用電
腦印製偽鈔，難認甲○○之電腦主機內有千元、五百元偽鈔程式，即謂甲○○應與劉
俊成共負偽造幣券罪責，因而維持第一審諭知甲○○無罪之判決（見原判決第六面第
十三至十八行、第七面第八至九行、第八面第十五至十七行）。惟依卷內資料：(1)甲
○○始終承認，知悉劉俊成贈送之電腦內有印製偽鈔之程式及圖形，且知悉劉俊成在
其房間內利用電腦設備及其所有之印鈔紙印製偽鈔（見偵字第四○二號卷影本第二十
三頁、第八十二頁、第一四○頁，第一審聲羈字第一號卷第二十八頁、第二十九頁）
。(2)甲○○並承認，印製偽鈔之週邊設備即顯示器、掃描器、彩色印表機等及用以印
製偽鈔之印鈔紙、裁紙器，係綽號「鐵仔華」用以抵債之物，屬於伊所有（見偵字第
四○二號卷影本第二十三頁、第二十九頁、第八十二頁、第一三九頁，第一審聲羈字
第一號卷第二十九頁、偵聲字第一七號卷第七頁）。(3)警方前往搜索時，甲○○正在
房間睡覺，除當場在該房間內扣得印製偽鈔之電腦、顯示器、掃描器、彩色印表機、
印製偽鈔之印鈔紙、裁紙器外，並在彩色印表機上查獲偽造之五百元券半成品一大張
（三聯）、偽造之千元券半成品一張，當時電腦插頭插在電源上、彩色印表機之電源
開啟中，亦迭據到場搜索之警員吳建忠證述明確，並有扣押物品目錄表及照片可資證
明（見偵字第四○二號卷影本第三十八至四十三頁、第一一○頁，第一審訴字第二三
九號卷第九十五頁）。依其情形，甲○○能否謂為不知情，已有研求餘地。又依檢察
官起訴之事實，係認甲○○「提供」顯示器、掃描器、彩色印表機、裁紙器各一台及
印鈔紙等物為工具，共同偽造幣券。原判決以尚無積極證據，足資證明甲○○曾親自
利用電腦印製偽鈔，即判決甲○○無罪；但甲○○有無「提供」上開偽造幣券之工具
，推由劉俊成實施偽造？原審未予斟酌，即遽行判決，亦有疏漏。(二)、原判決以乙○
○辯稱：在其身上查獲之千元偽鈔十二張，係綽號「阿文」者贈送，並非與劉俊成共
同偽造。劉俊成亦供述：乙○○之偽鈔非伊偽造、交付。因認乙○○之辯解，應堪採
信，爰維持第一審諭知乙○○無罪之判決（見原判決第五面第二至三行、第七面第一
至二行、第十面第十三至十四行）。惟依卷內資料：(1)本件係警方人員依據線報，持
搜索票前往查緝毒品、槍枝、偽鈔時（毒品及槍枝部分，另案處理），在門口查獲相
偕正欲外出之乙○○與劉俊成。警察當場在乙○○身上起出偽造之千元券十二張；在
劉俊成之皮夾內起出偽造之千元券九張、五百元券二張，已迭據查獲之警員吳建忠證
述明確；乙○○、劉俊成亦坦承上情無訛，並有上開偽造之幣券扣案可稽。(2)原判決
且認定，在乙○○身上起出之「ＣＬ二五七六二五ＵＲ、ＣＬ二五七六二六ＵＲ」號
偽鈔；與在劉俊成身上起出之「ＣＬ二五七六二七ＵＲ」號偽鈔，其號碼為「連號」
。另乙○○所持有編號「ＣＭ五七八二三七ＶＤ」偽鈔，且與劉俊成所持有之「ＣＭ
五七八二三七ＶＤ」號偽鈔，其編號完全相同（見原判決第九面第一至四行）。(3)乙
○○亦承認，伊向甲○○借住在查獲之地點已有二個月，知悉劉俊成在甲○○之房間
內印製偽鈔（見偵字第四○二號卷影本第一一六頁、第一三五至一三六頁，第一審偵
聲字第一七號卷第六頁）。依上開事證顯示，在乙○○身上查獲之偽鈔，既與在劉俊
成身上查獲之偽鈔，有「連號」及「同號」者。則乙○○持有偽鈔，與劉俊成偽造幣
券之間，能否謂為毫無關聯？即有研求餘地。另原判決雖採信劉俊成之辯解，認為在
劉俊成身上查獲之九張千元偽鈔，其中有二張係撿來的，而該二張之號碼，與乙○○
身上之偽鈔「恰為連號」或「同號」（見原判決第九面第三至四行），因認劉俊成偽
造幣券與乙○○無關。但劉俊成於偵審中已多次承認，在其身上查獲之千元偽鈔九張
、五百元偽鈔二張，均伊在甲○○之房間內，以電腦印製，再以裁紙器裁剪（見偵字
第四○二號卷影本第七十八頁、第一一四頁、第一三七頁，第一審訴字第二三九號卷
第九十九頁）。上開供述何以不足採認？原審未予斟酌，即遽行判決，亦嫌速斷。檢
察官上訴意旨執以指摘原判決不當，為有理由，應認有撤銷發回更審之原因。又劉俊
成已供述：「電腦軟體內有很多種鈔票﹃號碼﹄、圖片，共有十多種鈔票圖片可供點
選」（見偵字第四○二號卷影本第一三七頁），案經發回，宜勘驗扣案之電腦及磁片
，以調查在乙○○身上查獲之偽鈔，其「號碼」與電腦或磁片內之資料，是否有所關
聯。
據上論結，應依刑事訴訟法第三百九十七條、第四百零一條，判決如主文。
中　　　華　　　民　　　國　　九十三　　年　　　八　　　月　　二十六　　日
                              最高法院刑事第八庭
                                  審判長法官  陳　炳　煌
                                        法官  陳　世　雄
                                        法官  韓　金　秀
                                        法官  吳　信　銘
                                        法官  徐　文　亮
      右正本證明與原本無異
                                              書  記  官
中　　　華　　　民　　　國　　九十三　　年　　　九　　　月　　　一　　　日
                                                                        Ａ
